臺灣高等法院高雄分院刑事裁定
111年度毒抗字第278號
抗  告  人  
即  被  告  邱金蓮


上列抗告人因聲請觀察勒戒案件，不服臺灣屏東地方法院中華民
國111年7月28日裁定(111年度毒聲字第337號)，提起抗告，本院
裁定如下：
    主  文
抗告駁回。
    理  由
一、原裁定意旨略以：抗告人即被告邱金蓮（下稱被告）基於施
    用第二級毒品之犯意，於民國111年3月6日8時許，在其位於
    屏東縣○○鄉○○路000○0號住處，施用第二級毒品甲基安非他
    命1次，嗣為警查獲，檢察官聲請裁定將被告送勒戒處所觀
    察、勒戒，原審因認檢察官聲請與卷內事證及毒品危害防制
    條例第20條第1項規定相符，故予裁定被告「令入勒戒處所
    觀察、勒戒，其期間不得逾2月」。
二、抗告意旨略以：被告因本案前於111年5月26日到庭接受檢察
    官偵訊之際，雖已表明「希望檢察官就本案聲請觀察勒戒」
    ，惟①被告斯時係因所從事之工作向採排班制無法短暫請假
    外出接受戒癮治療，始當庭向檢察官為前述表示，然開庭後
    幸經任職單位之體諒與協助，已同意被告可短暫請假外出接
    受戒癮治療；②被告為中低收入戶，且已成年之長子因故領
    有身心障礙手冊復須定時施打胰島素，縱公婆可協助照顧，
    但2人畢竟已日漸年邁，被告對此不免有疑慮，更憂心公婆
    、長子於被告入所執行觀察、勒戒期間恐染疫未能獲得妥適
    之照顧。基上情事變更，請予撤銷原裁定，改予戒癮治療。
三、犯毒品危害防制條例第10條之罪者，檢察官應聲請法院裁定
    ，令被告入勒戒處所觀察、勒戒，其期間不得逾2月；依前
    項規定為觀察、勒戒或強制戒治執行完畢釋放後，3年後再
    犯第10條之罪者，適用本條前2項之規定，毒品危害防制條
    例第20條第1項、第3項分別定有明文。經查：
　㈠被告於前述時、地施用第二級毒品甲基安非他命1次，業據被
    告於111年5月26日檢察官偵訊中坦承不諱，且其於同年3月7
    日21時36分許為警依法採集之尿液送驗結果，確呈甲基安非
    他命代謝物之安非他命及甲基安非他命陽性反應一 節，有
    高雄市政府警察局鳳山分局毒品案件尿液採證代碼對照表（
    代號：FS1094號）及正修科技大學超微量研究科技中心111
    年3月23日尿液檢驗報告在卷可稽（毒偵卷第9、10頁），是
    被告確有前述施用第二級毒品甲基安非他命之犯行。
　㈡被告前於106年間，因施用毒品案件，經送觀察、勒戒後，因
    無繼續施用毒品之傾向，於107年6月29日執行完畢釋放，並
    經臺灣屏東地方檢察署（下稱屏東地檢署）檢察官以106年
    度毒偵字第3296號為不起訴處分，至今並無再為觀察、勒戒
    或強制戒治之紀錄，有臺灣高等法院被告前案紀錄表在卷（
    本院卷第23、28頁）。揆諸前述說明，被告於該次觀察、勒
    戒執行完畢釋放後，3年「後」再犯本案毒品危害防制條例
    第10條第2項之施用第二級毒品罪，檢察官聲請裁定將被告
    送勒戒處所觀察、勒戒，而原審予以裁定准許，即屬有據。
四、被告雖以前述事由提起抗告，然經審閱本案全卷，可知檢察
    官對被告之處遇選擇，乃早於111年5月上旬即指定同年月26
    日之庭期通知被告務必到庭陳述，而已為被告預留充分之準
    備應訊期間，嗣被告屆期更係於（選任）辯護人陪同在庭之
    情況下，明確陳稱「本案我希望觀勒」等語（毒偵卷第24至
    26頁參照），是檢察官詳加斟酌業經辯護人協助之被告個人
    明確意願等卷內一切事證，而行使其裁量權，就本案提出觀
    察、勒戒之聲請，自無裁量逾越、裁量濫用或裁量怠惰等裁
    量不合法之可言；原審因而准予檢察官所為聲請，同無不合
    。至被告所稱疑慮公婆、長子於其執行觀察、勒戒期間感染
    新冠肺炎未能獲得妥適照顧，乃其主觀臆測，況該疫情乃早
    自2年餘前即延續迄今，連同被告長子領有身心障礙手冊暨
    被告領有中低收入戶證明書等節（由本院卷第13頁所附證明
    、證明書可知取得各該身分期間分別為109年10月21日、111
    年1月1日），無一係屬被告接受本案偵訊後始驟生而事先全
    然無從預期之新情況；另被告縱因遽認任職單位向採排班制
    不可能為自己破例等故，而未於接受檢察官偵訊前即積極向
    任職單位爭取短暫請假外出，嗣方獲允准，核屬被告自身之
    「動機」錯誤，本應負自己責任，原均難認有何「情事變更
    」之可言，無從據為原裁定不當之認定。
五、綜上，原審依檢察官適法裁量而為之聲請，裁定令被告入勒
    戒處所觀察、勒戒，其期間不得逾2月，經核其認事用法均
    無不合。抗告意旨執前詞提起抗告，為無理由，應予駁回。
據上論結，應依刑事訴訟法第412條，裁定如主文。
中　　華　　民　　國　　111 　年　　9 　　月　　 2　　日
                  刑事第二庭    審判長法  官  孫啟強
                                      法  官  范惠瑩
                                      法  官  莊珮吟
以上正本證明與原本無異。　　　　　　　　　　　　　　　　
不得再抗告。
中　　華　　民　　國　　111 　年　　9 　　月　　2 　　日
                                      書記官  唐奇燕